【裁判字號】    96,易,339
【裁判日期】    970304
【裁判案由】    竊盜
【裁判全文】
臺灣彰化地方法院刑事判決               96年度易字第339號
公  訴  人  臺灣彰化地方法院檢察署檢察官
被      告  甲○○
輔  佐  人  乙○○
選任辯護人  許瑞君律師
上列被告因竊盜案件，經檢察官聲請簡易判決處刑（96年度偵字
第494 號），本院彰化簡易庭認為不宜以簡易判決處刑（96年度
彰簡字第134 號），簽移由本院依通常程序審理，本院判決如下
：
    主  文
甲○○竊盜，處拘役拾日，如易科罰金，以新臺幣壹仟元折算壹
日；減為拘役伍日，如易科罰金，以新臺幣壹仟元折算壹日。
    事  實
一、甲○○前因竊盜案件，經本院以95年度簡上字第125 號判決
    判處拘役5 日，緩刑2 年確定（不構成累犯）。其罹患慢性
    伴有急性發作之混亂型精神分裂症，並為中度智能障礙，呈
    現重度功能退化，不適切行為、幻覺、妄想等症狀，導致其
    辨識行為違法或依其辨識而行為之能力，顯著減低。甲○○
    於上開緩刑期間內之民國96年1 月3 日上午9 時40分許，在
    彰化縣鹿港鎮景福里景福巷43號前之空地，見無人注意，即
    意圖為自己不法之所有，徒手竊取丙○○○所有、晾曬於該
    處地之女性內衣褲2 套，並將之置於其拾得之塑膠砂糖袋內
    而竊取得手。嗣於同日上午9 時45分許，在上址空地為警查
    獲，並扣得上開塑膠砂糖袋1 只。
二、案經彰化縣警察局鹿港分局報告臺灣彰化地方法院檢察署檢
    察官聲請簡易判決處刑。
    理  由
壹、程序部分
一、按被告之自白，非出於強暴、脅迫、利誘、詐欺、疲勞訊問
    、違法羈押或其他不當方法，且與事實相符者，得為證據，
    刑事訴訟法第156 第1 項定有明文，亦即被告之自白係出於
    自由意思，且與事實相符者，即有證據能力。被告甲○○固
    於本院審理時陳稱：鹿港分局的警員有打我等語（見本院97
    年2 月19日審判筆錄第14頁），惟輔佐人乙○○隨即為被告
    補充陳述稱：是其他的案子等語（見同上頁），衡諸被告因
    本案製作警詢筆錄時，輔佐人皆陪同在場，有彰化縣警察局
    鹿港分局和興派出所96年1 月3 日調查筆錄1 份可稽（見警
    卷第1 頁），而被告因罹有精神分裂症及中度智能障礙之病
    症，其辨別時序先後之能力及記憶力均有所缺損，輔佐人既
    依被告真意為如上之陳述，堪認被告本件警詢自白並非出於
    強暴、脅迫等不當方法，而係出於其自由意志，自得採為本
    件判決之基礎。
二、按被告以外之人於審判外之言詞或書面陳述，除法律有規定
    者外，不得作為證據，刑事訴訟法第159 條第1 項固定有明
    文，惟被告以外之人於審判外之陳述，雖不符合同法第159
    條之1 至第159 條之4 規定，但經當事人於審判程序同意作
    為證據，法院審酌該言詞陳述或書面陳述作成時之情況，認
    為適當者，亦得為證據，當事人、代理人或辯護人於法院調
    查證據時，知有第159 條第1 項不得為證據之情形，而未於
    言詞辯論終結前聲明異議者，視為有前項之同意，此觀同法
    第159 條之5 規定即明。查本判決後開引用各該被告以外之
    人於審判外之陳述（包含書面陳述），皆屬傳聞證據，惟當
    事人及辯護人雖知上開證據資料為傳聞證據，但於本院準備
    程序及審判期日中均表示同意或無意見而不予爭執，且迄至
    言詞辯論終結前亦未再聲明異議，本院審酌上開證據資料製
    作時之情況，尚無違法不當等瑕疵，亦認為以之作為證據應
    屬適當，揆諸前開規定，爰逕依刑事訴訟法第159 條之5 規
    定，認前揭證據資料均例外有證據能力，合先敘明。
貳、實體部分
一、訊據被告矢口否認有何上開竊盜犯行，辯稱：伊未偷拿內衣
    褲云云；辯護人則為被告辯稱：被告並無竊盜犯意，且因身
    心障礙而無責任能力等語。惟查：
（一）上開犯罪事實業據被告甲○○於警詢、偵訊時自白不諱（
      見警卷、偵卷第4 頁），且證人即被害人丙○○○於本院
      審理時亦證稱：96年1 月3 日下午係以竹竿及衣架將上開
      女性內衣褲晾曬於外面；證人蕭俊豐、許文圳則結稱：在
      被害人晾曬衣服處查獲被告，當時發現白色塑膠砂糖袋1
      只在被告身旁，塑膠袋內有女性內衣褲2 套以夾子夾住掛
      在衣架上等語（均見本院97年2 月19日審判筆錄），堪認
      上揭內衣褲確係被告竊取得手後置放於該塑膠袋內，此外
      ，復有贓物認領保管單1 紙（見警卷）、照片6 張、扣案
      塑膠砂糖袋1 只可資佐證，足認被告於警詢及偵訊中之自
      白與事實相符。至被告雖於本院審理時否認犯行，惟依卷
      附彰濱秀傳紀念醫院精神鑑定報告書鑑定內容所示，其認
      知功能受精神病症與智能障礙之影響，已有嚴重受損，僅
      於訊息登錄、短期回憶、語言能力方面表現尚為良好，然
      對於定向力、注意力與簡單計算、建構能力方面則有明顯
      受損情形，思考上有正性症狀，如被害妄想與關係妄想等
      節（見本院卷第38頁），可知依被告心智缺陷程度，追憶
      事隔1 年許之本案情節，誠屬困難，且可能因精神疾病而
      影響其記憶內容，惟其短期回憶表現則屬良好，本件警詢
      筆錄及偵訊筆錄皆係於96年1 月3 日當日製作，依被告短
      期回憶能力，應尚能清晰回憶該事件之前後脈絡，是其警
      詢、偵訊時之自白，當較為可採。再者，被告於偵訊時自
      承：知悉所偷之內衣褲為他人所有之物等語（見偵卷第4
      頁），被告既可判斷該內衣褲屬他人所有，仍將之取下置
      入砂糖袋內納為己有，顯有為自己不法所有之意圖，並有
      竊盜犯意甚明，辯護人為被告辯稱其無竊盜犯意乙節，尚
      無可採。
（二）又被告甲○○患有精神分裂症，並有中度智能障礙，因精
      神分裂病而自93年9 月1 日起至96年3 月21日止定期接受
      鹿基醫院醫師診治，且於96年1 月11日至彰基醫院入院治
      療，應可推論其於本案犯罪行為時精神狀態受到精神疾病
      影響，判斷是非能力較為不足，精神狀態已達於精神耗弱
      之程度，亦即已達「行為時因精神障礙或其他心智缺陷，
      致其辨識行為違法或依其辨識而行為之能力，顯著減低」
      之程度，此有彰濱秀傳紀念醫院精神鑑定報告書（見本院
      卷第37頁）、行政院衛生署草屯療養院96年12月27日草寮
      精字第10525 號函附精神鑑定報告書（本院卷第79頁）、
      全民健康保險證明卡、中華民國殘障手冊、重大傷病免自
      行部份負擔證明卡、鹿基醫院診斷書、鹿基醫院診斷書、
      財團法人彰化基督教醫院診斷書、財團法人彰濱秀傳醫院
      診斷證明書（見本院卷第21至26頁）在卷可稽，足認被告
      於行為時其辨識行為違法或依其辨識而行為之能力，均屬
      顯著減低，惟尚未達於「不能辨識其行為違法或欠缺依其
      辨識而行為之能力」之程度，是辯護人認被告無責任能力
      ，尚屬無據。
（三）綜上積極證據，本件事證明確，被告犯行堪以認定，應依
      法論科。
二、核被告所為，係犯刑法第320 條第1 項竊盜罪。被告行為時
    因精神障礙及心智缺陷，致其辨識行為違法或依其辨識而行
    為之能力顯著減低，已如前述，爰依刑法第19條第2 項規定
    ，減輕其刑。爰審酌被告因病致精神障礙及心智缺陷，自我
    控制能力本屬不足，其犯罪手段尚屬平和，被害人所受損害
    尚輕，並表達不予追究之意，且被告生活狀況不佳，有彰化
    縣鹿港鎮低收入戶證明書1 份在卷可稽（見簡易庭卷第13頁
    ），暨其犯罪目的、犯後態度等一切情狀，認公訴人請求量
    處有期徒刑3 月之刑，仍屬過重，爰酌情量處如主文所示之
    刑，並諭知易科罰金之折算標準，以資警惕。又按犯罪在96
    年4 月24日以前者，所宣告之有期徒刑、拘役或罰金，除中
    華民國九十六年罪犯減刑條例另有規定外，減其刑期或金額
    2 分之1 ；犯最重本刑為5 年以下有期徒刑以下之刑之罪，
    依本條例規定減為6 月以下有期徒刑、拘役者，應於為減刑
    裁判時，併諭知易科罰金折算之標準，同條例第2 條第1 項
    第3 款、第9 條定有明文。本件被告犯罪時間在96年4 月24
    日以前，本件復無不得減刑之例外情形，應依上開規定減其
    宣告刑2 分之1 ，即減處為拘役5 日，並諭知易科罰金之折
    算標準。至扣案塑膠砂糖袋1 只，係被告拾取所得，非屬被
    告所有之物，迭據被告於偵訊及本院審理時供陳明確（見偵
    卷第4 頁、本院97年2 月19日審判筆錄），又非屬違禁物，
    本院自無從宣告沒收，附此敘明。
據上論斷，應依刑事訴訟法第452 條、第299 條第1 項前段，刑
法第320 條第1 項、第19條第2 項、第41條第1 項前段，刑法施
行法第1 條之1 第1 項、第2 項前段，中華民國九十六年罪犯減
刑條例第2 條第1 項第3 款、第7 條、第9 條，判決如主文。
本件經檢察官余建國到庭執行職務。
中    華    民    國    97    年     3    月    4     日
                  刑事第五庭    審判長法  官  余仕明
                                      法  官  簡婉倫
                                      法  官  楊舒嵐
以上正本證明與原本無異。
如不服本判決，應於判決送達後10日內，向本院提出上訴書狀，
上訴書狀應「敘述具體上訴理由」，並按他造當事人之人數附繕
本。「切勿逕送上級法院」。
告訴人或被害人對於判決如有不服具備理由請求檢察官上訴者，
其上訴期間之計算係以檢察官收受判決正本之日期為準。
中    華    民    國    97    年    3     月    4     日
                                  書  記  官  張木松
附錄本案論罪科刑法條
中華民國刑法第320條
（普通竊盜罪、竊佔罪）
意圖為自己或第三人不法之所有，而竊取他人之動產者，為竊盜
罪，處 5 年以下有期徒刑、拘役或 5 百元以下罰金。
意圖為自己或第三人不法之利益，而竊佔他人之不動產者，依前
項之規定處斷。
前二項之未遂犯罰之。


司法院資訊處製作；財團法人民間司法改革基金會備份。
